【裁判字號】    98,易,624
【裁判日期】    981201
【裁判案由】    詐欺
【裁判全文】
臺灣臺南地方法院刑事判決               98年度易字第624號
公  訴  人  臺灣臺南地方法院檢察署檢察官
被      告  甲○○
上列被告因詐欺案件，經檢察官提起公訴（98年度偵字第3265號
），被告就犯罪事實為有罪之陳述，本院合議庭裁定由受命法官
獨任進行簡式審判程序，判決如下：
    主  文
甲○○犯幫助共同詐欺取財罪，累犯，處有期徒刑肆月，如易科
罰金以新臺幣壹仟元折算壹日。
    事實及理由
一、犯罪事實：甲○○前因公共危險案件經本院判處有期徒刑4
    月，如易科罰金以新臺幣1000元折算1日確定，於民國96年5
    月22日因徒刑易科罰金執畢出監。其明知將自己之金融機構
    帳戶提供他人使用，將可能遭詐騙集團利用作為犯罪工具，
    猶基於縱有人以其金融帳戶實施財產犯罪亦不違背其本意之
    不確定故意，於民國97年11月6日在臺南市立體育場旁，將
    其上海商業儲蓄銀行臺南分行帳號00000000000000號帳戶存
    摺、提款卡、印章與密碼，以5000元之代價出售與真實姓名
    年籍不詳之詐欺集團成員鄭姓男子使用。嗣該詐欺犯罪集團
    共同意圖為自己不法之所有，由該詐欺集團所屬成員於97年
    11月6日下午2時許，撥打丙○○之電話，佯稱其中獎，需先
    繳交費用等語，使丙○○陷於錯誤，遂分別於97年11月7日
    下午1時7分、97年11月10日上午11時48分匯款新臺幣（下同
    ）62,000元、90,000元至甲○○所提供之前開帳戶，旋遭詐
    欺集團之成員提領一空。案經臺南市警察局第六分局報告臺
    灣臺南地方法院檢察署檢察官偵查起訴。
二、本案被告甲○○所犯刑法第30條第1項、第339條第1項幫助
    詐欺取財罪，非死刑、無期徒刑或最輕本刑有期徒刑3年以
    上之罪，亦非高等法院管轄第一審案件，被告就被訴事實為
    有罪之陳述，經告知被告簡式審判程序之旨，並聽取檢察官
    、被告之意見後，本院裁定由受命法官獨任進行簡式審判程
    序，是本案之證據調查，依刑事訴訟法第273條之2規定，不
    受同法第159條第1項、第161條之2、第161條之3、第163條
    之1及第164條至第170條規定之限制。
三、被告於警詢、偵查中雖否認犯罪，並辯稱是因為透過友人介
    紹，到台南市○○路體育館應徵臨時工，經鄭姓工頭表示公
    司是薪資轉帳，需要交付銀行存摺、提款卡、印鑑及身分證
    影本，所以才當場將上開資料交付該鄭姓工頭，事後連絡該
    鄭姓工頭已無法接通云云。惟被告嗣於本院準備程序中已坦
    承犯罪，並供稱：銀行帳戶存摺、提款卡、密碼及印鑑是以
    每15天5000元的代價出租給鄭姓男子，是他的朋友告訴他，
    到法院開庭時說是找工作要交付上開資料才可以獲得輕判，
    故於偵查中才為上開辯詞。經查：
  (一)被告於偵查中辯稱，鄭姓工頭留有手機0000000000號給他，
    他以0000000000門號行動電話與鄭姓工頭連絡，打通過1次
    ，隔天7日再打就沒有通。然依卷附檢察官函調被告0000000
    000行動電話之雙向通聯紀錄顯示(偵卷第5至第18頁)，被告
    曾於97年11月5日上午8時50分23秒與0000000000號通話至32
    秒結束，隨即由0000000000號於8時50分56秒撥打被告的行
    動電話，並通話至53分09秒結束，後又在11時40分42秒與被
    告通話至11時42分10秒；當天12時13分與26分又分別與被告
    通話2次。嗣後在11月18日11時36分被告曾與0000000000號
    通話至11時37分，後來在12時36分0000000000號有與被告通
    話至12時39分，11月20日同樣是被告先主動於10時33分撥打
    0000000000號，未能接通，嗣於10時34分即有0000000000號
    與被告連絡，顯見被告辯稱無法與鄭姓工頭連絡，並非事實
    。嗣被告於本院準備程序中供稱，將其銀行帳戶以每15天50
    00元代價租予鄭姓男子，11月5日當天連絡鄭姓男子就是為
    了要交付帳戶提款卡及密碼，18日當天與鄭姓男子連絡是要
    確認鄭姓男子是否要續租，20日鄭姓男子與被告連絡即告知
    被告不再續租。
  (二)依卷附上海商業儲蓄銀行臺南分行帳號00000000000000號往
    來印鑑卡所示，被告是在97年11月5日申請辦理印鑑變更後
    ，隨即於當日即將帳戶存摺、提款卡及密碼等資料交付予鄭
    姓男子，及被害人丙○○於11月6日接獲詐騙集團成員電話
    ，於11月7日匯款至被告上開帳戶，隨即遭提領一空，此有
    警卷卷附被告上開帳戶之臨時交易對帳單1份、被害人匯款
    申請書收執聯2紙附卷可證。綜上，足證被告自白核與事證
    無誤，犯行堪予認定。
四、按刑法上之幫助犯，係對於犯罪與正犯有共同之認識，而以
    幫助之意思，對於正犯資以助力，而未參與實施犯罪之行為
    者而言（最高法院75年度臺上字第1590號、88年度臺上字第
    1270號判決意旨參照）。是如未參與實施犯罪構成要件之行
    為，而係出於幫助之意思提供助力，即屬幫助犯，而非共同
    正犯。被告所幫助之詐欺集團成員對被害人丙○○實施詐術
    使其交付金錢，核係犯刑法第339條第1項之恐嚇取財罪，該
    集團成員間有犯意聯絡，行為分擔，應為共同正犯。被告以
    提供帳戶之行為幫助該詐欺集團成員犯罪，本件尚無事證足
    資證明被告與該詐欺集團成員所實施之詐欺取財行為有何犯
    意聯絡、行為分擔，故核被告所為，係犯刑法第30條第1項
    、第339條第1項之幫助共同詐欺取財罪。被告以幫助之意思
    ，參與實施犯罪構成要件以外之行為，係屬幫助犯，應依刑
    法第30條第2項之規定，按正犯之刑減輕之。審酌被告提供
    金融帳戶幫助詐欺集團成員因使用人頭帳戶，阻礙警方查緝
    而免受法律制裁，助長此類詐欺犯行，復審酌被害人之財產
    損害152, 000元，損害非微，且被告於警詢、偵查中猶一再
    否認犯行，及至本院準備程序時始坦承犯行之犯後態度等一
    切情狀，量處如主文所示之刑，並諭知易科罰金之折算標準
    。
五、據上論斷，應依刑事訴訟法第273條之1第1項、第299條第1
    項前段，刑法第28條、第30條、第339條第1項、第47條第1
    項、第41條第1項，刑法施行法第1條之1，判決如主文。
本案經檢察官乙○○到庭執行職務
中    華    民    國    98    年    12    月    1     日
                  刑事第一庭    法  官  鄭銘仁
以上正本證明與原本無異。
如不服本判決應於收受本判後10日內向本院提出上訴書狀，並應
敘述具體理由。其未敘述上訴理由者，應於上訴期間屆滿後20日
內向本院補提理由書狀（均須按他造當事人之人數附繕本）「切
勿逕送上級法院」。
                                書記官  郭勝華
中    華    民    國    98    年    12    月    3     日
附記：
中華民國刑法第339條（普通詐欺罪）
意圖為自己或第三人不法之所有，以詐術使人將本人或第三人之
物交付者，處 5 年以下有期徒刑、拘役或科或併科 1 千元以下
罰金。
以前項方法得財產上不法之利益或使第三人得之者，亦同。
前二項之未遂犯罰之。


司法院資訊處製作；財團法人民間司法改革基金會備份。
